【裁判字號】    95,上訴,1491
【裁判日期】    950530
【裁判案由】    家暴殺人未遂
【裁判全文】
臺灣高等法院刑事判決                95年度上訴字第1491號
上  訴  人
即  被  告  甲○○
指定辯護人  本院公設辯護人丙○○
上列上訴人因殺人未遂案件，不服臺灣板橋地方法院94年度訴字
第2051號，中華民國95年1月17日第一審判決（起訴案號：臺灣
板橋地方法院檢察署94年度偵字第13090號），提起上訴，本院
判決如下：
    主  文
原判決撤銷。
甲○○傷害人之身體，處有期徒刑陸月，如易科罰金，以佰元
折算壹日。
    事  實
一、甲○○與乙○○係夫妻，二人具有家庭暴力防治法第3條第1
    款之家庭成員關係，共同居住於臺北縣三峽鎮○○街五巷18
    號。甲○○常因限制乙○○外出工作及與婆家接觸等細故與
    乙○○發生口角。於民國94年5月13日5時30分許，甲○○因
    不滿乙○○前晚下班後遲延返家十餘分鐘，竟基於恐嚇他人
    危害安全之犯意，對乙○○恐嚇稱：「限妳兩分鐘內離家，
    若兩分鐘內不出門，就要拿刀砍妳，看妳是要自己走出去，
    還是要被抬出去」等語，以此加害身體之事，恐嚇乙○○致
    生危害於安全。甲○○見乙○○不從，乃基於傷害之犯意，
    至廚房持取乙○○所有之菜刀一把，砍傷乙○○之左後胸部
    ，致乙○○受有左後胸部深部撕裂傷十二公分之傷害。嗣經
    警據報始悉上情，並扣得上開菜刀一把。
二、案經乙○○告訴由臺北縣政府警察局三峽分局報請臺灣板橋
    地方法院檢察署檢察官偵查起訴。
    理  由
壹、程序方面：
    按被告以外之人於審判外之言詞或書面陳述，除法律有規定
    者外，不得作為證據。惟被告以外之人於審判外之陳述，經
    當事人於審判程序同意作為證據，法院審酌該言詞陳述或書
    面陳述作成時之情況，認為適當者，亦得為證據。當事人、
    代理人或辯護人於法院調查證據時，知有第159條第1項不得
    為證據之情形，而未於言詞辯論終結前聲明異議者，視為有
    前項之同意，刑事訴訟法第159條第1項及第159條之5分別定
    有明文。查本件證人乙○○於警詢中、偵查中之陳述及恩主
    公醫院所製作有關乙○○之診斷證明書、恩主公醫院94年11
    月15日之函文暨乙○○病歷摘要用紙、病患病歷影本等資料
    （詳偵查卷第13頁、原審卷第54頁至第62頁），固屬被告以
    外之人於審判外所為之言詞及書面陳述，惟被告及其辯護人
    迄本院言詞辯論終結前並未聲明異議，復經本院審酌證人乙
    ○○係本件之被害人，警詢筆錄及偵訊筆錄均係證人乙○○
    就其親身經歷之事實所為之陳述，核無違法取證或證明力顯
    然過低之情事，而上開書面陳述作成時之情況，乃係醫院醫
    師本於專業知識所作成，具有相當之中立性與客觀性，如引
    用證人乙○○之上開言詞陳述及恩主公醫院之診斷證明書、
    病歷資料等書面陳述作為證據應屬適當，依刑事訴訟法第15
    9條之5之規定，應有證據能力，合先敘明。
貳、實體部分：
一、訊之被告甲○○固坦承與告訴人乙○○係夫妻關係，於上開
    時、地，因告訴人遲延返家十餘分鐘之理由與告訴人發生口
    角，並向告訴人稱：若於兩分鐘內不離家，要持刀砍伊等語
    ，因告訴人不從，即持菜刀砍傷告訴人之事實不諱，惟矢口
    否認有何殺人未遂犯行，辯稱：係因乙○○騙我晚回家的理
    由，我欲趕其出家門，但乙○○不出去，夫妻吵架一時衝動
    ，才持刀砍擊，其目的僅係趕乙○○出門而已，並無殺人之
    犯意云云。
二、經查：被告甲○○如何於上開時地手持菜刀砍擊告訴人乙○
    ○左後胸部一刀，致告訴人受有左後胸部深部撕裂傷十二公
    分之傷害等情，業據被告甲○○於警詢、原審偵審中及本院
    審理時坦承不諱，核與證人即告訴人乙○○於警詢、原審偵
    審中證述情節相符（詳臺灣板橋地方法院檢察署94年度偵字
    第13090號卷、第3頁、第21頁及原審卷第75頁至第83頁），
    並有財團法人恩主公醫院診斷證明書一紙、該院94年11月15
    日（九四）恩醫事字第01598 號函一紙暨檢附之病歷摘要紀
    錄、病歷影本各一份及告訴人受傷照片五幀在卷可參（詳偵
    查卷第13頁、第14頁、原審卷第54頁至第62頁），足見被告
    自白核與事實相符，應可採信。被告上揭事證已臻明確，犯
    行洵堪認定，應依法論科。
三、核被告甲○○所為，係犯刑法第277條第1項之傷害罪。又被
    告於傷害前，即以「限妳兩分鐘內離家，若兩分鐘內不出門
    ，就要拿刀砍妳，看妳是要自己走出去，還是要被抬出去」
    之加害身體之事恐嚇告訴人，致生危害於安全，此恐嚇危害
    安全之危險行為，已為其後傷害之實害行為所吸收，不另論
    罪。公訴意旨以被告所為，係犯刑法第271條第2項、第1項
    之殺人未遂罪起訴，惟按刑法上殺人未遂罪與傷害罪之區別
    ，應以加害人有無殺意為斷，以戕害他人生命之故意，著手
    於刺殺之實行而未發生死亡之結果，為殺人未遂；倘無使人
    喪失生命之故意，僅在使其身體、健康受到傷害，則為傷害
    罪，二罪皆發生傷害之結果，衹其主觀犯意及身體傷害程度
    不同而已。而欲認定行為人砍殺他人究係出於殺人之犯意或
    傷害之犯意，被害人之受傷傷痕多寡、行為人下手輕重如何
    、是否為致命部位、所用兇器之利鈍等，雖可藉為認定有無
    殺意之心證，且為重要之參考資料，但非判斷殺人與傷害之
    絕對標準，仍須斟酌當時客觀環境及其他具體情形加以判斷
    ，最高法院著有84年度臺上字第3179號、90年度臺上字第
    1897號、第1281號、91年度臺上字第4893號判決意旨可資參
    照。查被告與告訴人乙○○係夫妻關係，本件係起因於被告
    不滿告訴人下班後騙其遲延返家之理由，欲將告訴人趕出家
    門，告訴人不從，雙方吵架，被告一時衝動，始持菜刀砍傷
    告訴人，可見被告與告訴人間並無深仇大恨，被告應無殺害
    告訴人之動機。其次，告訴人經送往恩主公醫院救治時，意
    識清醒、血壓、脈搏、呼吸皆正常，並無立即之生命危險等
    情，亦有前開恩主公醫院之病歷摘要紀錄一紙附卷可按，足
    認被告下手非重，否則以被告年輕力壯，又持菜刀之銳利凶
    器，若係基於殺人犯意為之，告訴人所受之傷勢當不僅止於
    此？再者，證人乙○○亦證稱：被告只有持菜刀砍伊一刀，
    砍完後要伊上樓問伊小孩是要跟被告出去還是讓伊帶走等語
    （詳前開原審審判筆錄），倘被告確有殺害告訴人之犯意，
    理應持刀連續砍擊告訴人，焉有僅對告訴人砍擊一刀，即行
    罷手，復與告訴人上樓之理？足見被告於行為當時僅係有傷
    害告訴人乙○○身體之傷害犯意，主觀上並無殺人之犯意至
    明，從而檢察官認被告甲○○係犯刑法第271條第2項、第1
    項之殺人未遂罪嫌云云，尚有未洽，因起訴事實相同，爰依
    法變更起訴法條。原審據以論科，固非無見，惟被告現已與
    告訴人達成和解，賠償告訴人之損失，告訴人並到庭陳稱：
    我願意原諒他，因為當時大家都在氣頭上，他當時沒有工作
    ，心情不好，請給他一個機會，讓他可以工作，照顧小孩子
    。並有告訴人所具之撤回暨陳報狀附卷可稽，原審予量刑時
    ，未及審酌，尚有未洽，被告上訴意旨以原審量刑太重，指
    摘原判決不當為有理由，自應由本院將原判決予以撤銷改判
    。審酌被告與告訴人乙○○為夫妻關係，犯罪之動機、目的
    、手段，所生之危害，犯後坦承犯行不諱，現已與告訴人達
    成和解，告訴人已原諒被告，並請求本院給予被告從輕量刑
    ，及其他一切情狀，量處如主文所示之刑，並諭知如易科罰
    金，以參佰元折算壹日之折算標準，以資儆懲。至扣案之菜
    刀乙把，雖為被告供犯本件傷害犯行所用之物，惟並非被告
    所有之物，爰不諭知沒收，附此敘明。
據上論斷，應依刑事訴訟法第369條第1項前段、第364條、第299
條第1項前段，第300條，刑法第277條第1項、第41條第1 項前段
，罰金罰鍰提高標準條例第1條前段、第2條，判決如主文。
本案經檢察官張啟彬到庭執行職務。
中    華    民    國    95    年    5     月    30    日
                  刑事第三庭  審判長法  官  許國宏
                                    法  官  許增男
                                    法  官  楊貴志
以上正本證明與原本無異。
檢察官如不服本判決，應於收受送達後十日內向本院提出上訴書
狀，其未敘述上訴之理由者並得於提起上訴後十日內向本院補提
理由書（均須按他造當事人之人數附繕本）。
被告不得上訴。
                                     書記官  顧哲瑜
中    華    民    國    95    年    6    月      1    日
附錄本案論罪科刑法條全文
中華民國刑法第277條第1項
傷害人之身體或健康者，處 3 年以下有期徒刑、拘役或 1 千元
以下罰金。


司法院資訊處製作；財團法人民間司法改革基金會備份。
